【裁判字號】    98,重抗,66
【裁判日期】    990112
【裁判案由】    聲請管收
【裁判全文】
臺灣高等法院臺南分院民事裁定    98年度重抗字第66號
抗  告  人
即義務人玉斌企業股份有限公司負責人
            甲○○○
上列抗告人與相對人法務部行政執行署臺南行政執行處間因滯納
91年度營利事業所得稅等行政執行事件共計新台幣1,175萬5,015
元（案號：92年度房稅執專字第99956號、93年度營所稅執特專
字第86093號、93年度房稅執專字第87021號、95年度營所稅執特
專字第25422號、95年度營稅執專字第88275號、97年度營稅執特
專字第25415號），經相對人聲請管收，抗告人對於中華民國98
年11月23日臺灣臺南地方法院裁定（98年度管字第5號）提起抗
告，本院裁定如下：
    主  文
抗告駁回。
抗告程序費用新台幣壹仟元由抗告人負擔。
    理  由
一、抗告意旨略以：抗告人因義務人玉斌企業股份有限公司（下
    稱玉斌公司）滯納民國（下同）91年度營利事業所得稅等行
    政執行事件共計新台幣（下同）1,175萬5,015元，經相對人
    聲請管收，原法院以98年度管字第5號民事裁定「准自98年
    11月23日起管收抗告人甲○○○三個月」在案，其理由略以
    ：「…本院審酌玉斌公司於91年度營業收入高達1億7,977萬
    9,903元，未分配盈餘亦有2,582萬1,658元，而中國信託等
    銀行所提供之金融交易明細亦顯示玉斌公司於91、92年間交
    易頻繁且有巨額資金交易，可知其營運狀況良好，顯有履行
    義務之可能，卻拒不履行稅捐義務。…相對人復無法交代玉
    斌公司實際營收及資金流向，為促使相對人（即玉斌公司）
    繳納積欠之稅款，貫徹公權力之行政執行目的，自有管收相
    對人（即玉斌公司）之必要」云云。惟查，依玉斌公司91年
    度營利事業所得稅申報書所載全年所得額為「－6萬0,288元
    」；92年度營利事業所得稅結算申報書所載全年所得為「10
    8萬5,127元」；93年度、94年度、95年度及96年度之營利事
    業所得稅結算申報書記載全年所得為「－9,547萬2,206元」
    、「－9,676萬9,002元」、「－106萬2,861元」、「－87萬
    1,451元」。又依抗告人之財產歸屬資料清單及所得資料清
    單亦可證明抗告人實無任何資力可代玉斌公司繳納所欠稅款
    。由上可知，玉斌公司年年虧損，實無資力可用以繳納稅款
    ，並非有故意不履行稅捐義務之情形，原法院未審酌及此，
    遽認「顯有履行義務之可能，卻拒不履行稅捐義務」，而為
    准予管收抗告人之裁定，顯有認事不依證據之違誤。爰請求
    廢棄原裁定云云。
二、按行政執行之義務人顯有履行義務之可能，故不履行，而有
    管收必要者，行政執行官於訊問義務人後，應自拘提時起24
    小時內，聲請法院裁定管收之，此觀行政執行法第17條第6
    項第1款規定至明。次按關於義務人拘提管收及應負義務之
    規定，於公司或其他法人之負責人亦適用之，行政執行法第
    24條第4款定有明文。
三、經查：
  (一)抗告人因滯納91年度營利事業所得稅等行政執行事件，合計
    金額達1,175萬5,015元，經移送機關財政部台灣省南區國稅
    局（下稱財政部南區國稅局）限期繳納，惟逾期仍拒不繳納
    ，而由移送機關財政部南區國稅局移送，以93年度營所稅執
    特專字第86093號等各執行案號受理在案，其執行尚未終結
    者，業據本院核閱相對人之相關行政執行卷宗無誤。
  (二)查義務人玉斌公司於91年度營業收入為1億7,977萬9,903元
    ，未分配盈餘經財政部南區國稅局核定亦有1,937萬6,244元
    ，此有財政部南區國稅局91年度營利事業所得稅結算申報核
    定通知書及財政部南區國稅局91年度未分配盈餘申報核定通
    知書附於相對人之行政執行卷可參（見相對人93年度營所稅
    執特專字第86093號卷第7頁、相對人95年度營所稅執特專字
    第25422號卷第4頁）。此外，義務人玉斌公司所有中國信託
    商業銀行帳戶，於91年至93年期間交易頻繁，且單筆存入金
    額達100萬元以上者，多達30餘筆（見相對人93年度營所稅
    執特專字第86093號卷第157至160頁）；又其所有建華商業
    銀行台南分行帳戶，於91年至93年期間單筆存入金額達100
    萬元以上者亦有6筆（見相對人93年度營所稅執特專字第860
    93號卷第167至170頁）；另義務人玉斌公司所有彰化商業銀
    行中華路分行帳戶，於91年至93年間單筆存入金額達100萬
    元以上者有20幾筆（見相對人93年度營所稅執特專字第8609
    3號卷第175至191頁）；至於義務人玉斌公司所有之台灣銀
    行、第一商業銀行、寶華商業銀行台南分行帳戶，於91年至
    93年間雖無大筆金額存入，但該等帳戶交易仍屬頻繁（相對
    人93年度營所稅執特專字第86093號卷第163至166頁、194至
    198頁）。再者，從中央銀行外匯局函覆相對人之「外匯收
    入、支出歸戶彙總及明細表」可知，義務人玉斌公司於90年
    至92年間之外匯收入共有313筆，收入金額高達903萬2,536.
    96美元，而外匯支出僅有146筆，金額為16萬5,087.13美元
    （見相對人93年度營所稅執特專字第86093號卷第385至411
    頁）。足見義務人玉斌公司於91年至93年間之金錢收入狀況
    良好，相對人主張義務人玉斌公司之負責人即抗告人顯有履
    行繳納稅款義務之可能者，應堪採信。
  (三)抗告人雖抗辯稱依義務人玉斌公司91年度營利事業所得稅申
    報書所載全年所得額為「－6萬0,288元」；92年度營利事業
    所得稅結算申報書所載全年所得為「108萬5,127元」；93年
    度至96年度之營利事業所得稅結算申報書記載全年所得亦皆
    為負數。又依抗告人之財產歸屬資料清單及所得資料清單亦
    可證明抗告人實無任何資力可代義務人玉斌公司繳納所欠稅
    款云云。經查，依抗告人檢附之財政部南區國稅局91年度營
    利事業所得稅結算申報書所示，抗告人於91年度就營業收入
    淨利及非營業收入給付各有1,693萬0,163元及235萬7,031元
    ，非營業損失及費用為1,934萬7,482元，全年所得額則為－
    6萬0,288元。而抗告人所檢附之上開91年度營利事業所得稅
    申報書中記載之全年所得金額，係義務人玉斌公司營業收入
    及非營業收入金額扣除非營業損失及費用後所得，義務人玉
    斌公司91年度營利事業所得稅申報書雖記載玉斌公司所得為
    負數金額，然依相對人之行政執行卷中之財政部南區國稅局
    91年度營利事業所得稅結算申報核定通知書上所載之所得核
    定為2,582萬1,658元（見相對人93年度營所稅執特專字第86
    093號卷第7頁），顯與前開抗告人於本院所檢附91年度營利
    事業所得稅結算申報書記載之所得金額不符，故抗告人所提
    之91年度營利事業所得稅結算申報書，尚不能證明義務人玉
    斌公司於91年之實際收入金額。再者，義務人玉斌公司既於
    91年至93年間有鉅額資金存入其金融帳戶，且其金融帳戶之
    交易頻繁，又其於90年至92年間亦有高達903萬2,536.96美
    元之外匯收入，衡情，堪認抗告人應有相當程度之籌集資金
    能力。嗣抗告人因故意不履行繳納稅款義務，而未繼續利用
    上開金融帳戶存、提資金，復不願交待義務人玉斌公司實際
    營收及資金之流向，致相對人無法追蹤其近期之資金進出明
    細，由此更足見義務人玉斌公司之負責人即抗告人確有故不
    履行繳納稅款義務之意。抗告人抗辯其現在並無資力履行義
    務可能云云，核係事後飾卸之詞，委不足採。
  (四)綜上，義務人玉斌公司於91年至93年期間，其所有銀行帳戶
    內確有多筆鉅額款項存入，其中不乏高額之外匯收入，若以
    之履行繳納義務，顯非難事。乃竟不願清償91年度營利事業
    所得稅款，相對人為促義務人玉斌公司履行清償稅款義務，
    並維護國家稅收之公平，於訊問抗告人後，認其顯有履行義
    務之可能，而故不履行情形，且有管收必要，尚非無據。原
    法院依相對人之聲請，裁定准自98年11月23日起將抗告人管
    收，經核於法並無不合。抗告意旨指摘原裁定不當，求予廢
    棄，非有理由。
四、據上論結，本件抗告為無理由，依行政執行法第17條第10項
    、民事訴訟法第495條之1第1項、第449條第1項、第95條、
    第78條，裁定如主文。
中    華    民    國    99    年    1    月     12    日
                  民事第三庭    審判長法  官    黃崑宗
                                      法  官    王浦傑
                                      法  官    蘇重信
上為正本係照原本作成。
本裁定除以適用法規顯有錯誤為理由外，不得再抗告。如提出再
抗告，應於收受送達後10日內委任律師為代理人向本院提出再抗
告狀（須附繕本），並繳納再抗告費新台幣1千元。
中    華    民    國    99    年    1    月     14    日
                                      書記官    陳嘉琍
【附記】
民事訴訟法第495條之1第2項準用同法第466條之1第1、2項規定
：
(1)對於第二審判決上訴，上訴人應委任律師為訴訟代理人。但上
  訴人或其法定代理人具有律師資格者，不在此限。
(2)上訴人之配偶、三親等內之血親、二親等內之姻親，或上訴人
  為法人、中央或地方機關時，其所屬專任人員具有律師資格並
  經法院認為適當者，亦得為第三審訴訟代理人。
民事訴訟法第466條之2第1項：
  上訴人無資力委任訴訟代理人者，得依訴訟救助之規定，聲請
  第三審法院為之選任律師為其訴訟代理人。

司法院資訊處製作；財團法人民間司法改革基金會備份。
